臺灣臺北地方法院民事裁定　　　　　　　96年度簡抗字第13號
抗　告　人　尚揚企管顧問有限公司
法定代理人　乙○○
抗　告　人　甲○○
共　　　同
訴訟代理人　吳宜財律師
相　對　人　丙○○
上列當事人間遷讓房屋等事件，抗告人對於民國95年11月13日本
院台北簡易庭95年度北簡字第19576號裁定提起抗告，本院裁定
如下：
    主  文
抗告駁回。
抗告訴訟費用由抗告人負擔。
    理  由
一、按因不動產之物權或其分割或經界涉訟者，專屬不動產所在
    地之法院管轄。又訴訟之全部或一部，法院認為無管轄權者
    ，依原告聲請或依職權以裁定移送於其管轄法院，民事訴訟
    法第10條第1項以及第28條第1項定有明文。又當事人如係行
    使物上請求權，係屬因不動產物權涉訟，應專屬於該不動產
    所在地之法院管轄。（最高法院74年台上字第280號判例意
    旨參照）且此等專屬管轄，依民事訴訟法第26條之明文規定
    ，不得以「合意管轄」之約定或「擬制合意管轄」之規定予
    以排除。
二、查本件相對人於原審起訴主張，伊於民國88年8月26日將其
    所有台北市○○街5巷10號房屋（以下稱系爭房屋）出租予
    抗告人尚揚企管顧問有限公司（以下稱尚揚公司），租期至
    95 年4月9日止，今租期已屆滿，抗告人尚揚公司拒不遷讓
    交還系爭房屋，並於租期中將系爭房屋轉租予抗告人甲○○
    等情，爰聲明請求抗告人甲○○應自系爭房屋遷出，抗告人
    尚揚公司應將系爭房屋回復原狀遷讓交還予伊，並自95年4
    月10 日起至遷讓交還之日止，按每月新台幣2萬5,000元計
    算之損害金。惟其於起訴狀中未表明請求權基礎為何，嗣於
    原審第1次言詞辯論期日則表示本件請求權為民法第767條所
    有物返還請求權（見原審卷第23頁），復於95年9月20日言
    詞辯論期日表示損害金之部分係本於不當得利請求權請求，
    揆諸首揭說明，本件相對人既係行使所有權之物上請求權，
    自有專屬管轄之適用，且同時排除合意管轄之適用，又相對
    人之合併不當得利請求部分雖非專屬管轄，惟依民事訴訟法
    第248條規定，應併移由專屬管轄法院審理。是原審認為
    本件應有專屬管轄之適用，而裁定移送系爭不動產所在地管
    轄法院之台灣士林地方法院，於法並無不合。
三、至於抗告意旨雖略以：（一）本件訴訟之本質係屬「排除無
    權占有」之占有關係爭執，非屬「不動產物權訴訟」，應無
    專屬管轄之問題。（二）兩造於租賃契約第20條已約定「雙
    方同意因本契約之所生紛爭，以台灣台北地方法院為第一審
    管轄法院」，是本件應有民事訴訟法第24條第1項合意管轄
    之適用。（三）退言之，抗告人於95年6月28日、8月9日及9
    月20日言詞辯論程序均未抗辯法院無管轄權而已為本案之言
    詞辯論，亦應有民事訴訟法第25條「擬制合意管轄」之適用
    云云。然查：本件相對人係基於「所有權人」之地位，行使
    其物上請求權，並非以其係占有人之地位行使其「占有物返
    還請求權」，揆諸首揭判例說明，本件係屬不動產物權涉訟
    ，自有民事訴訟法第10條第1項專屬管轄之適用，抗告人稱
    本件訴訟之本質係「占有關係」之爭執云云，顯係誤會。至
    於「合意管轄」以及「擬制合意管轄」，依民事訴訟法第26
    條之規定，於專屬管轄並不適用，是抗告人另稱本件應另有
    「合意管轄」或「擬制合意管轄」之適用云云，亦顯違民事
    訴訟法第26條之明文規定而不可採。從而，抗告意旨指摘原
    裁定不當，求予廢棄，為無理由，應予駁回。
四、據上論結，本件抗告為無理由，依民事訴訟法第436條之1第
    3項、第495條之1第1項、第449條第1項、第78條、第85條第
    1項，裁定如主文。
中　　華　　民　　國　　96　　年　　3 　　月　　29　　日
                          民事第一庭審判長法  官 詹文馨
                                          法  官 楊絮雲
                                          法  官 朱漢寶
以上正本係照原本作成。
本裁定不得再抗告。
中　　華　　民　　國　　96　　年　　3 　　月　　29　　日
                                          書記官 黃瓊玉
